臺灣臺北地方法院民事判決　　　　　　　94年度重國字第13號
原　　　告　丙○○
被　　　告　臺灣臺北地方法院
法定代理人　甲○○
訴訟代理人　乙○○
上列當事人間請求國家賠償事件，本院於民國九十四年十月六日
言詞辯論終結，判決如下：
    主  文
原告之訴及假執行之聲請均駁回。
訴訟費用由原告負擔。
    事實及理由
一、按依國家賠償法請求損害賠償時，應先以書面向賠償義務機
    關請求之。賠償義務機關對於前項請求，應即與請求權人協
    議。協議成立時，應作成協議書，該項協議書得為執行名義
    。賠償義務機關拒絕賠償，或自提出請求之日起逾30日不開
    始協議，或自開始協議之日起逾60日協議不成立時，請求權
    人得提起損害賠償之訴，國家賠償法第10條第1項、第11條
    第1項分別定有明文。查原告主張被告應負國家賠償責任，
    經被告拒絕賠償等情，業據原告提出台灣台北地方法院94年
    度國賠字第2號拒絕賠償書在卷可按（見本院卷第22頁），
    是原告起訴時已履行前揭法條之前置程序規定；又訴狀送達
    後，原告不得將原訴變更或追加他訴。但有下列各款情形之
    一者，不在此限：一被告同意者。二　請求之基礎事實同一
    者。……被告於訴之變更或追加無異議，而為本案之言詞辯
    論者，視為同意變更或追加。民事訴訟法第255 條第1項第1
    、2款、第2項定有明文。「訴之同一與否，必當事人、訴訟
    標的及訴之聲明三者是否同一為斷，如在訴訟進行中三者有
    一變更，即應認原訴已有變更。」（最高法院26年渝上字第
    386號判例可資參照）。查，原告起訴原以鄭雅萍為被告，
    嗣於本院民國94年9月13日行準備程序時聲明改為以台灣台
    北地方法院為被告，依前述判例見解，應屬訴之變更，惟其
    請求之基礎事實同一，且被告對原告訴之變更無異議而為言
    詞辯論（見本院卷第200頁），視為同意變更，依上開規定
    及判例意旨，原告所為訴之變更，尚無不合。均合先敘明。
二、原告主張：被告所屬法官鄭雅萍於承辦75年度訴字第3705號
    原告訴請訴外人財政部國有財產局台灣北區辦事處（下稱北
    區辦事處）返還為黃永興所支出之治喪費用一案時，就該判
    決（下稱系爭判決）有下列違背法令之處：行政院國軍退除
    役官兵輔導委員會台北榮民服務處（下稱榮服處）曾調解原
    告與新鋼企業股份有限公司（下稱新鋼公司）之糾紛，並達
    成和解，新鋼公司連先前同意給付之數額，共應給付原告新
    台幣（下同）22萬4446元，鄭雅萍法官不顧上述雙方合意、
    和解內容及最高法院20年上字第1941號判例見解，駁回原告
    之訴，為違背法令，此其一；依民法第1179條第1項第4款之
    規定，原告有權向北區辦事處請求返還為黃永興所支出之治
    喪費用，鄭雅萍法官以原告係於黃永興死後始支出該費用而
    予駁回，係違背前揭民法之規定，此其二；新鋼公司於黃永
    興死後所支出之費用，鄭雅萍法官卻放他一馬，應屬違背法
    令，此其三。依國家賠償法第2條第2項之規定，鄭雅萍
    法官未依民法第1179條之規定，返還原告治喪及祭祀費用，
    且原告與新鋼公司、榮服處存有和解契約，鄭雅萍法官棄之
    如草履，其應有故意過失。原告自75年5月14日之後便繼續
    上訴102庭，等於每庭間隔2個月5天，至92年10月11日蒙司
    法院民事廳指示應向本院請求國家賠償，原告旋即於94年3
    月18日聲請國家賠償，僅隔1年5月7天，並未逾越時效18年
    。爰請依國家賠償法第2條第2項及第10條之規定賠償原告之
    損失等語。並聲明：（一）被告應給付原告2300萬元。（二
    ）願供擔保請准宣告假執行。
二、被告則以：原告就系爭判決曾循上訴途徑救濟，經台灣高等
    法院75年度上字第988號判決駁回在案，原告曾向台灣台北
    地方法院檢察署告發鄭雅萍法官等人涉嫌瀆職，亦經該署簽
    結在案。鄭雅萍法官無國家賠償法第13條所定之賠償事由，
    且系爭判決於75年5月14日宣判，依國家賠償法第8條之規定
    ，原告之損害賠償請求權亦已罹於時效而消滅，被告所屬人
    員並無故意過失不法侵害原告之權利等語，資為抗辯。並聲
    明：原告之訴駁回。
三、得心證之理由：
（一）原告主張因被告所屬法官於審理系爭判決時，不顧原告與
      榮服處、新鋼公司間之合意、和解內容及最高法院20年上
      字第1941號判例見解，並違反民法第1179條之規定使其受
      有損害，請求被告依國家賠償法第2條第2項賠償其損害云
      云。惟按「賠償請求權，自請求權人知有損害時起，因二
      年間不行使而消滅；自損害發生時起，逾五年者亦同。」
      國家賠償法第8條第1項定有明文。又時效完成後，債務人
      得拒絕給付。民法第144條第1項亦有明定。查，本件系爭
      判決係於75 年5月14日宣判駁回原告之訴，原告不服提起
      上訴，經台灣高等法院於75年9月4日以75年度上字第988
      號判決駁回其上訴，原告復提起第三審上訴，亦經最高法
      院於75年11 月10日以75年台上字第2356號判決駁回上訴
      確定在案，此為原告所自陳（見本院卷第183頁之訟案歷
      程一覽表），是原告至遲於收受最高法院判決時即已知悉
      有損害之原因，惟原告遲至94年4月28日始提起本件訴訟
      （見本院卷第4頁之收狀日期戳），顯已逾5年之時效期間
      ，原告之請求權即因罹於時效而消滅，被告提出時效抗辯
      ，依上開規定，自得拒絕給付。
（二）至原告另主張台灣高等法院75年度上字第988號承審法官
      ，將原告之代辦費用8萬4223元誤為4萬4000元，且黃永興
      之私有財產49萬8787元不知流向何方，其等違法取證認事
      ，應為瀆職一節。核並非主張被告所屬公務員應負國家賠
      償責任之事由，本院無從加以審酌，附此敘明。
四、綜上所述，本件被告辯稱原告之國家賠償請求權已罹於時效
    消滅，伊得拒絕給付等語，既屬有據。從而，原告主張依國
    家賠償法第2條第2項，請求被告賠償其損害2300萬元，為無
    理由，應予駁回。原告之訴既經駁回，其假執行之聲請，亦
    失所附麗，應併予駁回。
五、本件事證已臻明確，兩造其餘主張陳述及所提之證據，經本
    院斟酌，認為於判決結果不生影響，無庸再予一一論述，亦
    併敘明。
六、訴訟費用負擔之依據：民事訴訟法第78條。
中　　華　　民　　國　　94　　年　　10　　月　　20　　日
                  民事第一庭  法    　官　張明輝
以上正本係照原本作成
如對本判決上訴，須於判決送達後20日內向本院提出上訴狀
中　　華　　民　　國　　94　　年　　10　　月　　20　　日
                    　　　　　法院書記官　周其祥
